【裁判字號】    92,交聲,157
【裁判日期】    921202
【裁判案由】    違反道路交通管理處罰條例聲明異議
【裁判全文】
臺灣雲林地方法院交通事件裁定                    九十二年度交聲字第一五七號
    移 送機 關  公路總局雲林監理站
    異  議  人
    即受處分人  甲○○
右列受處分人因違反道路交通管理處罰條例案件，對於移
月六日雲監五字第裁７２－ＫＡＣ３４７５４７號裁決書之處分，聲明異議，本院裁
定如左：
        主  文
異議駁回。
        理  由
一、聲明異議意旨略以：異議人駕駛自大貨車，經警於民國九十二年五月十三日舉發
    「在多車道及機車道之道路佔用內側車道行駛（前後皆無車）」，但因異議人當
    時是由北港往元長行駛，為拜訪客戶而行經儂來ＫＴＶ路口前，此地為轉彎處及
    高鐵工地入口，此時對向車道有水泥車左轉前往高鐵工地，異議人故打左方向燈
    左轉進入內車道，因距客戶工廠只有一百多公尺被示意停車受檢，因未達左轉三
    十公尺前須打方向燈，故直行準備左轉，車輛停妥，將證件交由攔截員警，員警
    交給車內警員，異議人看見員警未說明違規事項便提筆打勾，心慌意亂中，便向
    員警喊稱慢點開罰單聽我解釋，事後深覺懊惱，可能因而讓員警誤解異議人要求
    免開罰單，進而喪失當場向員警陳述之機會，演變今日百口莫辯的局面實在得不
    償失。為日後行駛此路段有所依據，提出下列疑慮懇請釋明：(一)在彎路與機車道
    減縮處易生爭議，舉發第四十五條第一項第四款合理嗎？(二)在轉彎處因對向來車
    而變換至內車道，距離左轉目的地約一百多公尺，直行被罰合理嗎？此時馬上右
    轉，是否構成任意變換車道？(三)武洲工業出口為雙黃線，要往元長行駛，路線該
    如何走？車輛可以在雙黃線逆向迴轉嗎？(四)合理質疑交通員警取締標準，得到的
    回答卻是：「我不爽取締，不然你要怎樣？」爰於法定期間聲明異議。
二、經查：
(一)、本件異議人駕駛自大貨車於上述時間，在台一四五號線元長段路段，因「在多車
    道及有機車道之道路佔用內側車道行駛（前後皆無車）」而違反道路交通管理處
    罰條例第四十五條第一項第四款之規定，經警攔車舉發，移由移送機關裁處罰鍰
    新台幣九百元，並記違規點數一點等情，有舉發違規通知單、移送機關裁決書一
    份在卷可稽。異議人不服申訴後，雲林縣警察局以雲警交字第０９２０００７２
    ８２號函文回覆略稱：異議人行經上述路段，於前後並無車輛通行且無縮減道路
    之設施，亦非超車之狀況下行駛內線車道，執勤員警依據道路交通安全規則第九
    十八條第一項第一款所稱大型汽車除超越同一車道之前車或準備左轉彎外，均不
    得在內側車道行駛暨道路交通管理處罰條例第四十五條第一項第四款所稱在多車
    道（本路段係多車道及有機車道之路段）不依規定駕車者之規定，依法舉發等語
    ，有上述函文在卷可參。該函文內容均未提及異議人行駛之違規路段是彎路或機
    車道減縮路段。證人田景生即本件舉發員警到庭具結證稱：異議人是行駛在內線
    車道約二百多公尺，我們才攔檢告發，那車道是直線，不是彎道，違規地點離彎
    道多遠我不知道，但我攔查時看見他是直線行駛，我讓他直線行駛約二百多公尺
    後才攔停，與彎道無關，違規現場非異議人提出之彎道照片，照片不知道是哪裡
    的彎道，在我取締的地方沒有彎道，如果有彎道會有危險，因為我們要攔他必須
    跑到路中央去攔他，我們攔檢的地點絕對有機車道等語。復證稱：原先攔下來時
    異議人很配合，後來他講了一個警官的名字，我們還是告發，後來警官有打電話
    來關心一下等語。對此，異議人於庭訊中陳稱：當時只有我一部車子我沒意見，
    攔下來時警員說為何車子開在內側，我有告訴他對向車道右轉的情形等語。由上
    顯見，異議人當時是未向警員解釋因彎道或機車道縮減致使其不得不行駛內側車
    道之情事，異議人亦未釋明有何對向車道來車右轉而須進入內側車道行駛之情形
    ，從而，異議人指稱於彎道或機車道縮減處舉發本件違規是不合理云云，不足採
    信。
(二)、異議人於聲明異議狀內先稱其有打左轉燈進入內側車道，此情若屬實，表示異議
    人準備進行左轉動作，惟其於同書狀內又稱：因未達左轉三十公尺處，所以未打
    左轉方向燈。是異議人到底有無打左轉方向燈，是否要準備左轉進入客戶處始行
    駛於內側車道，其所稱前後矛盾。證人田景生亦證稱：當時攔查只有他一部車子
    ，也沒發現有對向車道來車而變換車道的情況，也不知道駕駛人是要右轉還是左
    轉，我看到時駕駛人是直行等語。可見異議人所稱其距左轉目的地約一百公尺準
    備左轉、遇對向車道來車右轉始左轉進入內側車道云云，均難信屬實。
(三)、證人田景生針對異議人所提出之上述第(三)點疑問則證稱：若有雙黃線是不能左轉
    ，異議人必須直行找到缺口後再迴轉始合乎規定等語。亦即，異議人於違規路段
    若要駛至客戶處之目的地，當然不能違規左轉，而須至前方道路缺口之非雙黃線
    處始可左轉，當然非謂其未行駛於違規路段之內側車道即不能達到目的地。至於
    異議人指出舉發員警所謂不爽取締一事，證人田景生亦證稱其沒有這樣說等語。
    因此涉及執勤員警之執勤態度，與本案異議人是否確有違規情事，尚無關聯，所
    以本院當無細究之必要。
三、綜上，本件異議人舉出異議之理由均難認成立，其異議為無理由，應予駁回。
據上論斷，應依道路交通管理處罰條例第八十七條第二項、道路交通案件處理辦法第
十九條，裁定如主文。
中      華      民      國      九十二      年      十二    月    二    日
                                         臺灣雲林地方法院刑事第五庭
                                             法  官  侯廷昌
右正本證明與原本無異。
如不服本裁定，應於裁定送達後五日內向本院提出抗告狀。
                                             書記官  黃秋萍
中      華      民      國      九十二      年      十二    月    二    日


司法院資訊處製作；財團法人民間司法改革基金會備份。
